【裁判字號】    88,訴,1200
【裁判日期】    890131
【裁判案由】    殺人未遂
【裁判全文】
臺灣板橋地方法院刑事判決                        八十八年度訴字第一二號
    公  訴  人  臺灣板橋地方法院檢察署檢察官
    被      告  戊○○
    選任辯護人  李長生
右列被告因傷害案件，經檢察官提起公訴（八十八年度偵字第五０九九號），本院判
決如左：
    主  文
本件公訴不受理。
    理  由
一、公訴意旨略謂：被告戊○○與甲○○係夫妻關係，二人感情不睦，被告戊○○因
    懷疑其妻甲○○在外結交男友，遂於民國（下同）八十八年二月二十一日深夜，
    利用甲○○外出購買消夜時尾隨跟蹤。於八十八年二月二十二日凌晨零時二十分
    許，被告戊○○在台北縣樹林市○○街○段一號前，發現其妻甲○○與其男性同
    事即被害人丙○○當街親吻，憤恨難消，竟基於殺人之故意，持其預藏之塑膠棒
    ，往被害人丙○○之頭部及手腳砍殺，致被害人丙○○受有頭部外傷併顱骨骨折
    、顱內出血，當場昏迷，生命危急，經緊急送醫，被害人丙○○始倖免於死亡。
    案經被害人丙○○之胞兄丁○○訴由台北縣警察局樹林分局報請台灣板橋地方法
    院檢察署檢察官偵查起訴，因認被告戊○○所為，涉有刑法第二百七十一條第二
    項、第一項之殺人未遂罪嫌。
二、公訴人認被告戊○○涉有殺人未遂之罪嫌，無非依被告戊○○之自白，丁○○之
    指訴，及證人甲○○之證詞，為其主要論據。
三、經查：
    （一）按犯罪之被害人得為告訴；被害人之法定代理人或配偶得獨立告訴，被害
          人已死亡者，得由其配偶、直系血親、三親等內之旁系血親、二親等內之
          姻親或家長、家屬告訴。但告訴乃論之罪，不得與被害人明示之意思相反
          ，刑事訴訟法第二百三十二條、第二百三十一條分別定有明文。本件犯罪
          被害人丙○○係六十八年十月十五日生，被害時年僅十九歲，未婚，則除
          其本人外，僅其法定代理人始有告訴之權，其兄長丁○○並無告訴權限（
          除非被害人丙○○死亡）。而本案遍查卷證，除丁○○在警訊中表示要提
          出告訴外，並無被害人丙○○或其他有告訴權限之人在警訊時或偵查中有
          申告犯罪之意思，是本件未具合法告訴權限之人提出告訴甚明（至本案是
          否以告訴為訴追條件，詳下述）。公訴人未查及此，在起訴書犯罪事實欄
          中表明本案係經被害人丙○○之胞兄丁○○訴由台北縣警察局樹林分局報
          請偵查，尚有誤會，丁○○所為應僅止告發而已，核先敘明。
    （二）本件被告戊○○於八十八年二月二十一日深夜十一時許，因其妻甲○○外
          出購買宵夜久未返家，心生疑竇遂外出找尋（起訴書誤認係尾隨跟蹤），
          嗣於八十八年二月二十二日凌晨零時二十分許，在台北縣樹林市○○街○
          段一號前，發現甲○○所駕駛之汽車停放路旁，車內空無一人，被告楊琅
          琅即在對街等候，旋發現被害人丙○○騎乘機車搭載甲○○返回上址，殆
          甲○○坐上汽車駕駛座時，被害人丙○○即俯身親吻甲○○，被告戊○○
          見狀憤恨難消，始攜其車上放置，屬其服務之錦達橡膠工業有限公司所有
          之塑膠棒，上前毆打被害人丙○○，致被害人丙○○受有頭部外傷併顱骨
          骨折、顱內出血傷害之事實，業據被告戊○○在警訊時及偵審中供承不諱
          ，核與目擊本案全部經過之甲○○在偵審中證述之情節相符，並有亞東紀
          念醫院病危通知書一紙在卷可稽，且有供犯罪之塑膠棒一枝扣案可供佐證
，自屬實在。
    （三）本件被害人丙○○傷勢嚴重，一度有生命危險，業如前述，但「傷勢嚴重
          」僅係一般描述，其究係「傷害」、「重傷害」或「殺人未遂」之結果，
          在法律上各有不同之評價，是被告戊○○在行為時，主觀上係基於何種犯
          罪故意，則為本案首應審究者。本件被告戊○○在偵審中均僅自白打傷被
          害人丙○○之犯行，並未供述係基於殺人之犯意為之。又本件被告戊○○
          在偵審中辯稱：伊僅想將二人打開，係被害人丙○○突然回頭，始打到頭
          部，伊並無殺害被害人丙○○之故意等語。而被告戊○○並無任何前科，
          亦無何暴力之記錄，且與被害人丙○○素不相識，當日僅係因偶然之原因
          第一次見面，是否因見被害人丙○○與甲○○二人在大街上親吻，即有將
          之當街殺害之故意，已非無疑。次查，證人甲○○於本院審理中亦證稱：
          八十八年二月二十二日凌晨零時二十分許，伊與丙○○在一起，被告突上
          前持公司之塑膠棒打丙○○，第一棒打在背上，因丙○○轉身，第二棒始
          打在頭上，被告是要打丙○○背部，是丙○○回頭才打到他的頭，後面幾
          棒都打在背上，被告打了三、五分鐘自己停下來，前後總共打了七、八棒
          ，是被告自己停手的等語。另證人即至現場處理之台北縣警察局樹林分局
          警員乙○○亦於審理中證稱：伊接到報案趕到現場，被害人丙○○躺在地
          上，被告拿著棍子站在旁邊，已經停手，被告隨即告知是他打的等語。是
          依上開證人所言情節，被告第一棒打在被害人丙○○背部，第二棒因被害
          人丙○○突然回頭查看遭何人攻擊時，始打在其頭部，並非故意攻擊其頭
          部，且嗣後幾棒均在被害人丙○○身上其他部位，並主動停手等情，被告
          戊○○應無殺害被害人丙○○之故意，殆可認定。
    （四）按刑法第十條第四項第六款所謂重傷害，係指其他於身體或健康有重大不
          治或難治之傷害，其傷害重大，且不能治療或難於治療而言。經查，被害
          人丙○○送醫後，因顱內出血，有生命危險，有亞東紀念醫院病危通知書
          一紙在卷可稽。於偵查中，經台灣板橋地方法院檢察署檢察官發函亞東紀
          念醫院詢問其癒後情形，經該院於八十八年四月二日以八八亞門六四─二
          字第０六七九號函覆：丙○○因頭部外傷併顱骨骨折、顱內出血，當時昏
        迷，有生命危急。現已清醒，無死亡之虞，不過因腦部受損，有記憶力障
          礙，視力複視模糊之後遺症，是否能恢復，尚須時間觀察。再於本院審理
          中，兩度發函亞東紀念醫院查詢被害人丙○○癒後情形，經該院於八十八
          年八月二十七日以八八亞門六四─二字第一九三一號函覆：丙○○因顱骨
          骨折、顱內出血，經手術治療後已逐漸康復中，唯仍有記憶力差、頭暈、
          癲癇等後遺症，需長期追蹤治療。又於八十八年十二月三十一日以八八亞
          門六四─二字第三０三二號函覆：丙○○目前癒後良好，但仍有記憶力差
          、右側肢輕癱等後遺症，需繼續門診治療及給予抗癲癇藥物，未來是否能
          完全恢復，仍然有待追蹤觀察。綜上情形以觀，被害人丙○○癒後狀況良
          好，且在復健過程中有明顯之進步，其病情應非不治或難於治療之重傷害
          症狀，核其所受傷害與刑法第十條第四項第六款「其他於身體或健康有重
          大不治或難治之傷害」之規定尚屬有間，是被告亦無「重傷害」或「傷害
          致重傷」之行為，核其所為，應係普通傷害。
四、按告訴乃論之罪，未經告訴，或其告訴經告訴人於第一審辯論終結前撤回者，應
    諭知不受理之判決，刑事訴訟法第二百三十八條第一項、第三百零三條第三款，
    分別定有明文。
五、被告戊○○係基於普通傷害之故意為本件犯行，而被害人丙○○所受之傷勢，亦
    非刑法第十條第四項各款所列重傷之情形，核被告戊○○所為，係犯刑法第二百
    七十七條第一項之普通傷害罪，依同法第二百八十七條前段之規定須告訴乃論。
    公訴人誤認被告戊○○所為係刑法第二百七十一條第二項、第一項之殺人未遂罪
    ，自有未洽。本件被害人丙○○並未依法提起告訴，並於本院八十八年十月五日
    調查中表明本案業經和解，不予訴究之意（公訴人所指之「告訴人」丁○○，亦
    於八十八年十月五日當庭撤回所謂之「告訴」），是本件之訴追條件已有欠缺，
    揆諸上開說明，本件應為不受理之判決。
據上論斷，應依刑事訴訟法第三百零三條第三款，判決如主文。
本案經檢察官伍逸康到庭執行職務。
中      華      民      國    八十九    年      一      月    三十一    日
                                      臺灣板橋地方法院刑事第一庭
                                          法  官  鄭  水  銓
右正本證明與原本無異。
如不服本判決，應於送達後十日內，向本院提出上訴狀。
                                          書記官  謝  麗  秋
中      華      民      國    八十九    年      二      月      二      日


司法院資訊處製作；財團法人民間司法改革基金會備份。
